臺灣高等法院高雄分院民事判決　　　九十年度上易字第二五五號
　　　上　訴　人　甲○○
　　　被　上訴人　乙○○○
　　　　　　　　　丙○○
　　　　　　　　　丁○○
　　　　　　　　　戊○○
右當事人間請求損害賠償事件，上訴人對於中華民國九十年十月九日臺灣屏東地方法
院九十年訴字第二六七號第一審判決提起上訴，本院判決如左：
　　　主　　　文
原判決關於上訴人敗訴部分，廢棄。
右開廢棄部分，被上訴人在第一審之訴及假執行之聲請駁回。
第一、二審訴訟費用由被上訴人負擔。
　　　事　　　實
甲、上訴人方面：
一、聲明：(一)原判決廢棄。
　　　　　(二)被上訴人在第一審之訴及假執行之聲請均駁回。
二、陳述：除與第一審判決記載相同者，予以引用外，補稱：
　(一)上訴人告訴被上訴人涉犯竊盜罪嫌稱：「：：當時因工作不疑她會偷東西，所以
    當工作完成時走至前廳，看她等人匆匆開車離去，才查看家中的物品，那知發現
    廚房內的現金二十萬元和價值二萬元正的寶石不見了，所以才斷定他們偷走」等
    語，足見告訴意旨，係因嫌疑人等離去後，因見其等行色匆匆，心生懷疑，而查
    看財物，發現有所損失而推論嫌疑人等涉犯竊盜，所陳皆屬事實，並無誣告之故
    意。
　(二)上訴人失竊之現金及寶石，有銀行取款憑條、客戶交易證明書、購買寶石證明書
　　，參加雅石展覽照片等為證，足認上訴人有將現金存放家中及在家中擺設雅石之
　　習慣，從而上訴人之告訴意旨為真實，無誣告犯行。
　(三)被上訴人丁○○於臺灣屏東地方法院刑事庭陳稱：「當時甲○○是用鐵門將門鎖
    住，我用鑰匙打開門」「他平時都將寶石放在客廳及房間，看得到的地方都有擺
    」，但於鈞院刑事庭陳稱：「大門沒鎖，我直接進去，而且我也有鑰匙」，「客
    廳放寶石我不知道」。而被上訴人丙○○於臺灣屏東地方法院刑事庭陳稱：「他
    們家的門沒鎖」等語，其所述情節並不吻合，故上訴人應不成立誣告刑責。
三、證據：除援用第一審之證據外，補提刑事判決影本為證。
乙、被上訴人方面：
　　被上訴人乙○○○、丙○○未於言詞辯論期日到場，亦未提出書狀作何聲明或陳
    述，被上訴人丁○○、黃佳誠雖於言詞辯論期日到場，但稱須俟刑事訴訟經第三
    審判決確定始願為言詞辯論而拒絕辯論。
丙、本院依職權調閱臺灣屏東地方法院檢察署偵查卷宗、臺灣屏東地方法院刑事卷宗
    、本院刑事卷宗。
　　　理　　　由
一、被上訴人乙○○○、丙○○，經合法通知未於言詞辯論期日到場，被上訴人丁○
    ○、黃佳誠雖於言詞辯論期日到場而不為辦論，核無民事訴訟法第三百八十六條
　　所列各款情形，茲依上訴人之聲請，由其一造辯論而為判決。
二、被上訴人起訴主張：上訴人於八十八年八月間誣告被上訴人觸犯竊盜罪嫌，經臺
    灣屏東地方法院檢察署，以八十八年度偵字第六五八一號為不起訴處分確定後，
    被上訴人即向該署告訴上訴人觸犯誣告罪嫌，經檢察官提起公訴，並經臺灣屏東
    地方法院刑事庭判處罪刑在案。上訴人誣告被上訴人竊盜，致被上訴人名譽受損
    ，精神蒙受痛苦等情，基於民法第一百九十五條規定之法律關係，求為命上訴人
　　應給付被上訴人四人各新臺幣（下同）一百萬元合計四百萬元及法定遲延利息並
　　應刊登道歉啟事之判決（原審就被上訴人超過八十萬元部分之請求，判決駁回，
　　未據被上訴人聲明不服而告確定）。
三、上訴人則以：八十八年八月四日被上訴人至上訴人家宅，離去後上訴人發現家中
    現金二十萬元及價值二萬元之寶石竟不翼而飛，遂疑被上訴人行竊而向臺灣屏東
    地方法院檢察署提出告訴，經檢察官偵查後雖因證據不足而為不起訴處分，但上
    訴人係據實告訴，並無惡意誣告之事實。被上訴人等於獲得不起訴處分後，即告
    訴上訴人誣告，並經臺灣屏東地方法院判決有罪，被上訴人又一併向臺灣屏東地
　　方法院（下稱原審）提起刑事附帶民事訴訟，原審誤認上訴人有誣告事實而判命
　　上訴人應賠償被上訴人各二十萬元及法定遲延利息。但誣告案件經上訴人提起上
　　訴，經鈞院刑事庭改判無罪，從而被上訴人之刑事附帶民事訴訟之第一審判決亦
　　應予廢棄改判等語，資為抗辯。
四、查上訴人於八十八年九月二十八日向屏東縣警察局東港分局告訴被上訴人竊盜，
    經檢察官偵查後，以犯罪嫌疑不足而為不起訴處分確定。旋被上訴人於八十九年
    九月五日向屏東地方法院檢察署提起上訴人觸犯誣告罪嫌，經該署檢察官於八十
    九年十月二十七日提起公訴，被上訴人並於八十九年十二月二十八日向原法院提
    起刑事附帶民事訴訟，原法院刑事庭於九十年三月九日判決上訴人有期徒刑五月
　　，同日並將刑事附帶民事訴訟以裁定移送原審法院民事庭，原審法院民事庭於九
　　十年十月九日判決上訴人部分敗訴，上訴人就刑事部分於九十年三月二十三日提
　　起第二審上訴，同時於九十年十一月二日就民事部分亦提起上訴。刑事部分經本
　　院刑事庭於九十年九月二十八日判決上訴人無罪（見本院九十年上訴字第七四四
    號刑事卷二一六頁）該刑事判決正本於九十年十月十八日由本院檢察署檢察官收
    受（見同卷二三０頁），但檢察官迄未提起第三審上訴而告確定，此皆有經本院
　　調取之臺灣屏東地方法院檢察署八十八年度偵字第六五八一號偵查卷宗、同署八
　　十九年度偵字第五０九八號偵查卷宗、臺灣屏東地方法院八十九年訴字第六四七
　　號刑事卷宗、臺灣屏東地方法院九十年附民字第一號刑事卷宗、同院九十年度訴
    字第二六七號民事通常訴訟程序第一審卷宗可憑。經查，本件上訴人在其告訴本
    件被上訴人竊盜罪案中，並未指訴有目睹本件被上訴人等四人竊盜，而係指稱該
    等四人開車到其住處搬走一些物品，匆匆離去之後，其才發覺現款、寶石不見，
    而推測係本件被上訴人等四人所為而已。檢察官亦係以「告訴人（指本件上訴人
    ）即未目睹（本件被上訴人等四人竊盜），所提之憑據等證物亦僅能證明其有該
　　習慣（在家中放置巨額現款之習慣），然亦無法推知該日確有前開款項，此外即
　　未提供證據供查證，亦未查獲任何贓物扣案可證，是本件訴訟上證明之全盤證據
　　資料，在客觀上尚不足以達到通常一般之人均不致於有所懷疑，而得確信被告確
　　曾犯罪之程度，即無從為有罪之確信」等由，而以犯罪嫌疑不足，依刑事訴訟法
　　第二百五十二條為不起訴處分，此經本院調取上開臺灣屏東地方法院檢察署八十
　　八年偵字第六五八一號全卷查明屬實。而本件上訴人係從事海產生意，以現金交
　　易，在家裡放有現金，平日另有蒐集雅石，放置在住處之習慣，亦分別經證人陳
　　世國、黃全生、阮和全，及本件被上訴人丁○○在上開竊盜案及誣告案件中偵審
　　時供陳在卷，業據本院調取上開各該卷宗查核屬實，依此情形，本件上訴人住處
　　有擺放寶石及現金之可能，而本件被上訴人又確於該時至本件上訴人住處攜帶日
　　用品及衣物，本件上訴人因此懷疑其財物係遭本件被上訴人所竊，據以提起告訴
　　，尚不能遽以認定本件上訴人所認指訴係出於虛構，而有誣告之故意，本件上訴
　　人誣告罪責並經本院以無證據證明為由判決無罪確定在案，亦如前述，被上訴人
　　主張上訴人誣告其等犯罪，應負侵權行為損害賠償責任云云，自無可取。
五、從而被上訴人以上訴人誣告其等涉犯竊盜罪為由，本於侵權行為之法律關係，請
　　求上訴人給付被上訴人各一百萬元及自起訴狀繕本送達翌日即九十年二月二十四
　　日起至清償日止，按年息百分之五計算之利息，並應刊登道歉啟事，即非正當，
　　原審未見及此，遽為上訴人部分敗訴之判決，自有可議，上訴意旨，執以指摘原
　　判決此部分不當，為有理由，應由本院予以廢棄改判。
六、結論：本件上訴為有理由，依民事訴訟法第四百五十條、第四百六十三條、第三
　　百八十五條第一項前段、第三百八十七條、第八十五條第一項前段、第七十八條
　　，判決如主文。
中　　華　　民　　國　　　　九十一　　　年　　　二　 　 月　　二十七 　 日
　　　　　　　　　　　　　　　　　　　臺灣高等法院高雄分院民事第五庭
~B1審判長法官　蔡明宛
~B2法　　　官　林健彥
~B3法　　　官　周慶光
右為正本係照原本作成。
不得上訴。
中　　華　　民　　國　　　　九十一　　　年　　　三　　　月　　　一　　　日
~B法院書記官　郭蘭蕙
　　　　　　　　　　　　　　　　　　　　　　　　　　　　　　　　　　　ＤＨ
